【裁判字號】    94,上訴,3874
【裁判日期】    950906
【裁判案由】    擄人勒贖
【裁判全文】
臺灣高等法院刑事判決                94年度上訴字第3874號
上  訴  人  臺灣板橋地方法院檢察署檢察官
上  訴  人
即  被  告  戊○○
選任辯護人  法律扶助  莊志成律師
上  訴  人
即  被  告  甲○○
選任辯護人  葉忠雄律師
上  訴  人
即  被  告  己○○
                    現於臺灣臺北看守所
指定辯護人  包漢銘律師
選任辯護人  法律扶助  戴銀生律師
上  訴  人
即  被  告  丙○○
                    現於臺灣臺北看守所
選任辯護人  法律扶助  孫隆賢律師
上列上訴人因擄人勒贖案件，不服臺灣板橋地方法院94年度重訴
字第4號，中華民國94年10月14日第一審判決（起訴案號：臺灣
板橋地方法院檢察署94年度偵字第4748號），提起上訴，本院判
決如下：
    主  文
原判決撤銷。
己○○共同意圖勒贖而擄人，累犯，處有期徒刑拾年。褫奪公權
伍年。
丙○○、戊○○、甲○○共同意圖勒贖而擄人，丙○○處有期徒
刑玖年。褫奪公權伍年；戊○○、甲○○各處有期徒刑伍年，褫
奪公權貳年。
    事  實
一、己○○前於民國92年間，因竊盜案件，經臺灣板橋地方法院
    以92年度易字第2062號判處有期徒刑4月，於93年6月30日易
    科罰金執行完畢。復因妨害自由案件，亦經同院以93年度訴
    字第17號判處有期徒刑6月，同年10月20日易科罰金執行完
    畢（二案於本案均構成累犯）。仍不知遷過向善。緣渠曾經
    營設置電動玩具機台（俗稱放台）之機緣，知悉被害人丁○○經營電動玩具機台之買賣工作，有利可圖，竟意圖勒贖，
    於93年11月26日上午某時，在臺北縣某不詳地點，與丙○○
    、戊○○、甲○○共同為擄人勒贖之謀議，基於共同之犯意
    聯絡，由己○○分配任務：由甲○○以販賣機台為由，打電
    話約被害人丁○○，由丙○○負責開車，戊○○、甲○○負
    責押解丁○○上車，並由戊○○持改造手槍、子彈為作案工
    具，原訂同日夜間執行。惟甲○○打電話給丁○○，因丁○○在外而作罷，改約定翌（27）日16時許，在臺北縣五股鄉
    更寮國小見面。同年月27日13時許，先由己○○邀集丙○○
    、戊○○、甲○○3人會合在臺北縣蘆洲市蘆洲國中附近的
    便利商店，由甲○○再以公共電話撥打丁○○行動電話，確
    認雙方於16時在更寮國小見面之事。之後己○○即以前揭自
    用小客車搭載丙○○、戊○○、甲○○返回己○○之家族所
    有位於臺北縣五股鄉觀音山上，門牌號碼為凌雲路3段71-12
    號別墅，並在該處交付具殺傷力之改造手槍1支、子彈1顆予
    戊○○作為作案工具，並指示丙○○駕駛前揭自小客車搭載
    戊○○、甲○○2人前往約定地點，己○○則留在山上別墅
    處等候。丙○○駕車至更寮國小後，讓甲○○下車，黃仍留
    車上，隨即開車至五股鄉○○道路旁等候。甲○○在更寮國
    小與丁○○見面後，以看機台作幌子，搭乘丁○○之自用小
    客車（車號：2G－6200號），指示丁○○開往防汛道路旁停
    車時，早已在現場等候之戊○○隨即上前勒住丁○○，並以
    手早先準備好之手槍抵住，丁○○欲行抗拒，遭丙○○以木
    棍及甲○○徒手毆打，戊○○並持上述手槍朝丁○○腳部開
    槍，但因卡彈無法擊發，乃以槍柄敲打丁○○頭部，要其進
    入車內。丙○○、戊○○、甲○○3人共同制伏丁○○，使
    其不能抗拒後將其拉上車，仍由丙○○駕車，戊○○、甲○○包夾丁○○共乘後座，戊○○另以外套蒙住丁○○頭部，
    途中因丁○○暗中以行動電話向外聯繫，為渠等發現，丙○○開車中，轉頭毆打丁○○。由戊○○、甲○○則強取該行
    動電話關機，並交給丙○○；到達上開別墅後，己○○、丙○○、戊○○、甲○○4人將丁○○移至別墅之地下室，再
    以膠帶綁住被害人手部，以塑膠袋套住丁○○頭部，強取丁○○身上的另外2支行動電話，花旗銀行信用卡2張、荷蘭銀
    行信用卡、上海銀行金融卡、身分證、健保卡、汽車駕照及
    新臺幣（下同）11000元，己○○並在場對丁○○恫稱：「
    你作中古電玩買賣好賺，很缺德，今天看你要拿多少錢出來
    解決，否則看你是要斷手還是要斷腳！」等話語，丙○○也
    插嘴說：「應該拿出100萬元！」，己○○則稱：「至少要
    拿出30萬元。」等語。後來經丁○○討價還價後雙方約定以
    20萬元交付。由丁○○親自以電話向友人張偉明連繫準備20
    萬元送給丁○○之妻游念潔收執，並告以：「同日21時，會
    有人在臺北縣三重市○○○路302巷29號前收取」等語。其
    間丙○○並逼問丁○○的上海銀行晶片金融卡密碼，經丁○○告知前4碼，丙○○外出提款不獲，再返回逼問仍無法達
    成提款才作罷。己○○與丙○○隨即駕駛上述車輛搭載甲○○至蘆洲市○○路命甲○○下車改搭計程車前往取款；而僅
    留戊○○1人在別墅看守丁○○，此時受困的丁○○聽出現
    場只剩歹徒1人在看守他，即暗中掙脫綁手膠帶及頭部塑膠
    套，戊○○見狀，與丁○○發生扭打，丁○○在擺脫戊○○
    後，衝出一樓，沿山坡往下跳，到一個不詳名稱的工廠借用
    電話，向游念潔報平安，但也受有顱頂頭皮2處裂傷各長2公
    分、頭皮挫腫乙處3×3×0.2公分、兩側小腿3處挫傷各1 ×
    1公分的傷害。己○○、丙○○、甲○○等人，此時均不知
    道丁○○已經掙脫離去報警，甲○○仍搭賴萬居所駕駛的計
    程車前往取款，在臺北縣三重市○○○路302巷前為獲報前
    往埋伏之警方當場逮捕，嗣後並拘獲戊○○，以及扣得木棍
    1支；而己○○、丙○○因甲○○沒有回來，而知道事跡已
    經敗露躲藏逃匿。經警至藏匿丁○○之處所採證取獲鞋印、
    指紋、飲料罐、打火機等物，並尋回丁○○的皮夾一個，復
    扣得沾有血跡外套2件、擊發彈殼1個；己○○因檢警追緝，
    躲藏數日後避居大陸地區，丙○○則在國內躲藏，再於94
    年1月7日經臺灣板橋地方法院檢察署檢察官勘驗後，得知己○○已經返回臺灣，於94年1月31日發布通緝，同年3月2日
    緝獲己○○，並命警於94年3月10日於臺北縣蘆洲市○○街
    58號前拘獲丙○○，因而查悉上開詳查。
二、案經丁○○訴請臺北縣政府警察局三重分局報由臺灣板橋地
    方法院檢察署檢察官偵查起訴。
    理  由
一、關於證據能力的說明：
(一)、被害人為告訴人，檢察官未以證人身分訊問之，故未令具結
    ，並無違法，其於偵查中向檢察官所為之陳述，依刑事訴訟
    法第159 條之1 第2 項規定，得為證據，法院判決採用之，
    不生違法的問題。
(二)、又按被告以外之人於偵查中向檢察官所為之陳述，除顯有不
    可信之情況者外，得為證據，刑事訴訟法第159 條之1 第2
    項定有明文。查，本案關於證人（含被告等）於偵查中的證
    述，係就自己親身見聞事項所為證言，本院審酌刑事訴訟法
    第159 條之1 第2 項立法理由前段：「檢察官職司追訴犯罪
    ，必須對於被告之犯罪事實負舉證之責。就審判程序之訴訟
    構造言，檢察官係屬與被告相對立之當事人一方，是故偵查
    中對被告以外之人所為之偵查筆錄，或被告以外之人向檢察
    官所提之書面陳述，性質上均屬傳聞證據，且常為認定被告
    有罪之證據，自理論上言，如未予被告反對詰問、適當辯解
    之機會，一律准其為證據，似與當事人進行主義之精神不無
    扞格之處，對被告之防禦權亦有所妨礙。」等所示的立法意
    旨，可知被告的對質詰問權於檢察官訊問證人時是否受到妥
    適保障，乃為判斷是否有該條所稱「顯有不可信之情況」的
    重要認定標準之一，而本件偵查檢察官傳訊證人陳述，遍查
    全卷尚難認證人斯時的陳述有何顯不可信的特別情況，換言
    之，被告等並未指出有何不可採信的特別情況存在，所以，
    根據上述的說明，本院認為證人於偵查時的陳述有證據能力
    。
(三)、又證人於警詢筆錄是否具證據能力，依刑事訴訟法第159 條
    之2 規定：被告以外之人於檢察事務官、司法警察官或司法
    警察調查中所為之陳述，與審判中不符時，其先前之陳述具
    有較可信之特別情況，且有為證明犯罪事實存否所必要之情
    形時，仍有證據能力。是證人在審判中所為之證言，或有全
    盤考量得失因素，其警詢中之陳述，與審判中有不符時，徵
    之其警詢中陳述與事實案件發生時隔最為接近，其陳述內容
    較為可採，是其陳述最接近事實，斯時也不生各自迴護對象
    的可能性存在，更且係證明犯罪事實存在的必要情形，如上
    所述，自得為證據。
(四)、因之，被告（兼證人），以及被害人（兼證人）等分別於警
    詢、偵查中的陳述，如上說明，均可以作為證據，況且本案
    各該證人即共同被告暨被害人等均於原審分別作出交互詰問
    的程序，甚明，因之，就證據能力部分，於本案而言，均已
    不生任何疑義，合先說明。
二、訊據上訴人即被告戊○○坦承上揭犯行，與警詢、偵查中供
    述相符，並與證人丁○○即被害人於警詢、偵查中指述情節
    相符、證人游念潔、張偉明、賴萬居於警詢證述關於籌款、
    交款之經過以及查獲甲○○之經過亦均相符合。訊據被告甲○○於本院準備程序中供稱伊一開始就沒有參加的意思，也
    沒有想拿對方一毛錢，去拿贖款是己○○叫伊去拿的，於審
    判中則坦承上開犯行，惟仍稱聽命於己○○等語。訊據上訴
    人即被告丙○○始終否認有為擄人勒贖犯行，並辯稱伊只是
    找被害人出來教訓，關於勒贖部分伊沒有參與，己○○叫伊
    載胡、黃二人下山，並沒有告訴伊要做什麼，伊只有打被害
    人，後面的事情伊沒有提到要錢的事（本院95年5月24日審
    判筆錄），訊據上訴人己○○亦否認有擄人勒贖犯行，辯稱
    ：伊沒有故意要抓這個人勒贖，和被害人原先有因為買賣產
    生仇恨，伊當初請被害人來估價電玩機台，伊用很低的價錢
    估價，讓伊很不滿意，本意只想要教訓他一下，不知道事情
    會演變成擄人勒贖云云（見本院95年5月24日審判筆錄）。
三、經查：
  (一)、被告戊○○於警訊中供稱：本案是牛哥即己○○提議的，
      是伊、甲○○、牛哥及一名綽號坤良（即丙○○）之男子
      共同犯案。牛哥於93年11月26日19時許撥打行動電話
      0000000000號，告知伊要抓那名買賣機台之人。因牛哥曾
      告知我，對方（即丁○○）均壓低價錢收購機台再高價賣
      出，致使曾讓他估價機之牛哥十分不爽。93年11月26日
      當時牛哥只先以電話告知我知道欲行動犯案。牛哥於27日
      13時許，打電話通知我找甲○○一同前往蘆洲蘆洲國中附
      近的便利商店集合，我與甲○○於15時許到達該處，到達
      時，他們2人已在現場。我們4 人會合後，牛哥叫我們打
      馮的行動電話，謊稱欲販賣機台給他，並相約於93年11月
      27日16時在五股鄉更寮國小前見面。之後由坤良開車載我
      與甲○○於當日16時30分許到達更寮國小附近，甲○○先
      下車前去更寮國小前找被害人，我與坤良就開車前去與甲○○相約之五股鄉○○道路地點等候。甲○○搭乘被告丁○○駕駛的銀色休旅車前來五股鄉○○道路。牛哥叫己○○，當馮被甲○○指引到五股鄉○○道路時，我依先前牛
      哥的交待，當馮到達時，就持手槍將他押上我們的車，但
      遭對方抗拒，甲○○就徒手抓他及毆打他，坤良就隨地拾
      起1支木棍毆打馮的身體。當時我與被害人在搶槍，混亂
      中我聽見另2人有人叫我開槍，我就拉槍機朝被害人腳部
      開槍，但扣下扳機後子彈不知何因未擊發。槍是我們3人
      欲出門作案時，牛哥交付給我攜帶。我不知其殺傷力如何
      ，但曾擊發子彈過。我與己○○、甲○○等3人曾前往觀
      音山上試射多次。槍枝有時會卡彈。本案牛哥交付的子彈
      只有1發。我記得是朝他的腳開槍，可能是他們毆打時動
      來動去我才瞄偏。另我們押他上車時，其抗拒不上車，所
      以才以槍柄敲打。我們3人於五股防汛道路制伏馮後，由
      坤良開他所開的車載我們上山，我坐後座左邊，甲○○坐
      後座右邊，馮則坐我與甲○○中間。然後坤良叫我脫外套
      後以外套蓋住其頭部，我就脫下外套，再由甲○○將外套
      蓋住馮的頭部並往前下壓，不讓他看車外。（在車上持續
      以拳頭毆打丁○○）坤良 (因坤良叫馮不要講話，馮在車
      上卻持續講話，坤良才於車內轉身打他。我們控制馮後，
      以汽車載其前往觀音山上的二樓建築物，正確地址我不知
      。我們到達房子並進入時，我就將槍還給屋內等候之牛哥
      ，坤良與甲○○就將馮帶到地下室。當我到地下室時，馮
      被人以塑膠袋套住頭部，牛哥對他自稱為我們老大，對他
      說「你做中古電玩買賣很好賺、很缺德，今天看你要拿多
      少錢出來解決，否則看你是要斷手還是要斷腳」，而馮說
      他只有辦法籌得20萬元交付，但坤良堅稱要30萬才放他走
      ，並告知他「以電話聯絡他人，再籌錢後放於你的住處，
      我們晚間21時會到你住處拿到錢後才會放你走。」，是坤
      良以膠帶綑綁馮雙手；「警問: （被害人丁○○稱他依你
      們指示用他的手機0000000000號行動電話聯絡友人張偉明
      ，告知張偉明拿20萬元至其住處交給太太游念潔，此時屋
      內有人即動手搜刮其身上財物行動電話3支、信用卡3張（
      花旗銀2張、荷蘭銀1張）、上海銀金融卡、身分證、健保
      卡、汽駕照各1張及1萬1千多元？）有。但馮的3支行動電
      話是我在車上叫他拿出，然後我關機，手機關掉後我就拿
      給坤良。1萬1千多元是牛哥拿去，馮的金融卡是坤良拿走
      ，信用卡、身分證、健保卡及汽駕等物我不知何人拿走。
      是坤良詢問馮的提款卡密碼等語。（以上均見93年度偵字
      第19033號卷第15頁至21頁）於原審準備程序中亦供稱：
      本案是由己○○提議的．．．當時我們有拒絕他，．．．
      己○○我們（黃及甲○○）稱呼他牛哥，另外一個（指丙○○）是牛哥帶來的，．．．牛哥找我們的時候，我們也
      不知道要做這件事。後來剩我跟坤良在山上顧被害人，坤
      良的真實姓名我不知道，甲○○出去之後只有我跟被害人
      兩個人在，坤良下山大約晚上8、9點，剩下我一個看管，
      坤良說他要拿被害人的提款卡去領錢，坤良下山之後約半
      小時，我在休息時，．．．被害人就逃走等語（見原審卷
      一第10頁），並於原審準備程序中就公訴人起訴事實，除
      被害人身上行動電話、金融卡、信用卡等東西，非伊所拿
      外，承認起訴之犯罪事實（見原審重訴4號卷一第37頁）
      。其所供述就本案犯罪構成要件不可或缺之重要部分，均
      已合致。於本院準備程序中亦供述：我做這件事情很後悔
      ，我都坦承犯行，希望可從輕量刑等語，且於原審94年3
      月24日審判程序中以證人所為陳述亦相符合（見原審卷(一)
      77頁至95頁），堪信被告戊○○陳述犯罪過程應屬真實。
  (二)、被告甲○○供述略以：我是於93年11月27日21時許，在三
      重正義北路302巷29號前為警方查獲。我去那裡是要取錢
      。連同我總計共有4人共同參與此案。我們是由「牛哥」
      提議犯下此案。都是聽從牛哥做事。「牛哥」就是警方提
      供的己○○口卡上所示之人。是牛哥挑丁○○為下手綁架
      勒贖對象。一開始由我用公共電話撥打丁○○0000000000
      號行動電話，佯稱我有些電動玩具機台要賣他，問他有無
      興趣收購，馮答說有，就約定93年11月27日下午4時在五
      股四維路更寮國小前見面。待馮駕駛其自小客車前來，我
      再以觀看機台為由上他車，要求前往指定處所。行至五股
      鄉○○道路之際（約下午5時許），騙馮說目的地到了靠
      邊停車，就由戊○○及「坤良」、我等3人，由戊○○勒
      住馮的脖子並持槍抵住其肚子，我本人勾住其右手，坤良
      準備開車強押丁○○之時，遇馮抵抗，於是加以動手毆打
      馮，並強押馮上我們準備之深藍色轎車，載往觀音山上民
      宅囚禁，由我持有色之塑膠袋蓋住馮的頭部。並由我們4
      人一起輪流逼問馮要拿多少錢出來解決事情（其間坤良要
      求新台幣1百萬元，牛哥開口說最好有30萬），經馮討價
      還價約定以20萬元交付，後由馮以行動電話向老婆及綽號
      「小馬」的人去籌錢，並由牛哥約定三重正義北路302巷
      29號前，且駕駛該深藍色轎車載我至四維路，由我搭計程
      車前往約定交付贖款地，途中曾以馮之手機撥打「小馬2
      」電話說快到了，並問其人在那裡，下計程車向小馬說「
      東西呢（指贖款）」，小馬回說至少讓我看一下人，後就
      遭警查獲。被害人頭部傷勢，是坤良持木棒敲擊及戊○○
      持槍柄敲打而來。本案是93年11月26日上午由牛哥提議犯
      案，都在深藍色車內4人互相研議如何分工。槍枝是己○○（牛哥）提供，最後交由坤良收起來。被害人丁○○警
      訊稱身著藍牛仔裝、身材瘦高之男子，向其引導至五股鄉
      ○○道路再強押他之人，就是我本人。被害人遭強盜之行
      動電話3支、現金11,000元、信用卡3張、身分證等物，是
      坤良動手行搶的。信用卡3張、行動電話3支都在坤良那裡
      ，現金是由坤良示意我拿給己○○。被害人遭強押至觀音
      山區民宅於車內之際，是我拿戊○○的外套蓋住其頭部的
      等語（以上均見偵字19033號卷第9頁背面至第11頁），於
      原審準備程序中亦供稱：本案是由己○○提議的，他是我
      們（與戊○○）認識的朋友，年約二、三十歲，．．．己○○我們稱呼他牛哥，另外一個人是牛哥帶來的，我們認
      識才一天，．．．牛哥叫我去拿贖款的，去三重正義北路
      拿，地點是坤良說明的，說是牛哥我去那邊拿贖，我由牛
      哥載下山，先下山到四維路那裡，再坐計程車到正義北路
      ，牛哥把我放下車後，他說拿到錢的時候就打電話給他，
      如果說沒有打電話給他，就表示我被抓了。坤良和被害人
      商討贖款金額的時候，二樓現場有坤良、戊○○在，牛哥
      在樓下叫我們怎麼做，被害人由戊○○跟坤良看管，牛哥
      載我下山之後他去那裡我不知道，被害人逃走之後，到警
      局指認說有四個人。被害人是我把他從家裡騙出來，由被
      害人開他的車，到我們約定的地方，只有我、戊○○、坤
      良四個人，我們就把他帶到山上，我們用外套矇住頭，由
      坤良開另外一部車，車子是牛哥的，到山上交給牛哥等語
      （見原審重訴4號卷(一)第10、11頁），前後所供一致。就
      本案提議之人以及如何商討，如何將被害人騙出，如何將
      被害人押上車，押至山上，如何向被害人勒贖，何人下山
      取款，如何被捕等細節均詳為供明，且與共犯戊○○所供
      並無齟齬之處，因此就被告戊○○、甲○○二人互相核對
      觀察，足認被告四人在客觀上為一致性之犯罪行為，即被
      告四人有一定共同性之存在。
  (三)、被告己○○始終否認犯行，於原審供稱：「（檢察官問：
      去 (93)年11月26日有沒有跟丙○○、甲○○、戊○○三
      人見面？）有。」、「你們見面做什麼？）那天我在山上
      ，戊○○打電話給我，問我做什麼，我說我在山上，他說
      他要來找我，他就跟甲○○騎摩托車來山上找我。」、「
      （在山上講什麼事情？）他說要跟我借錢，我說我沒有錢
      ，他說那就先借幾台機讓我週轉，我說一台機請人估
      價只值五百、一千，我說要幾台才，他說：一台不足二
      、三萬元嗎？我說我請人估過，戊○○說：唯估的價，我
      說：我一個朋友介紹被害人丁○○來估價的，他說他不信
      ，然後他問我，這個人怎麼找，我說我在跳蚤市場找的，
      之後我們三個人就下山了，那天晚上在蘆洲長榮路，他向
      我借450元，然後我就回家，27日中午時，我在一家超商
      裡面看子，戊○○說：他很無聊要來找我，之後戊○○
      跟甲○○各騎一台摩托車先後到超找我，我開車載他們二
      人到山上，摩托車停放在便利商店門口，丙○○好像也在
      山上，下午時，他們三人幫我搬機到山上的餐廳，之後
      我請丙○○幫我開車去估價，打算賣車因為那台車子雖然
      是丙○○的名義，但是我出錢的，叫丙○○開到山下賣，
      順便載他們二人下山，我就到餐廳修理機，後來丙○○
      打電話給我，說叫我過去別墅看看，我過去就看到一個人
      被用外套蓋住頭，坐在別墅的沙發上，我問丙○○什麼事
      情，丙○○說：他不知道，可能是甲○○、戊○○他們二
      人與被害人的事。我說如果你們有什麼事趕快處理，不然
      我老爸來會罵，我就到餐廳，再打電話給丙○○，叫他把
      車子開到餐廳，我要走的時候，甲○○正好來，拿錢給我
      ，我問他要幹什麼，我沒有拿錢，我就下山了。到乙○○
      的家，他就要去觀音山看子，丙○○就打電話給我說他
      肚子餓，叫我幫他買便當，我就順便幫他買，回到山上，
      我到餐廳沒有去別墅．．．．下來說他要走，叫我載他，
      我說我還沒有要下去，請他先到餐廳叫計程車，沒隔多久
      ，我與我朋友要下山，看到甲○○我就載他到四維路，甲○○說他要下車坐計程車，我就載乙○○回家，途中丙○○打電話給我，問我事情怎麼處理，我說我怎麼知道你們
      什麼事情，他說他也不知道怎麼辦，他要下山沒有車資，
      他一直打電話給我叫我去載他，後來我叫他到別墅上面的
      大馬路邊，我就去載他。後來我載丙○○回家之路上，戊○○打電話給我，叫我去載他，我說我不要，你們的事情
      自己解決，然後我就跟丙○○去我哥哥家云云（見原審重
      訴24號卷一第83、84頁）。其所供情節就丙○○開車載甲○○、戊○○將被害人載至別墅，及甲○○下山以至丙○○下山，獨留戊○○在別墅各節與共同被告甲○○、戊○○所供均相符，答：唯就押被害人上山至別墅則均否認知
      情。但查被告己○○將其別墅房屋交由共同被告丙○○開
      車進入，並將被害人丁○○及被告甲○○、戊○○載到該
      鄂墅，依據一般健全的生活經驗常情來判斷，被告己○○
      若是不知情，則看到一位陌生的人被罩住頭部，且已有滲
      血的嚴重情形，已屬不妙，而坐在自己管領的房屋內，自
      然必定訊問清楚，僅輕鬆的回以你們自己解決其違悖情理
      殊甚。再者被告甲○○又為何會拿錢給被告己○○？被告
      甲○○欲拿錢給己○○，豈又可能不問明任何原由就離開
      ，其所供述無非避重就輕，與理不合，另被告己○○於原
      審曾供稱丙○○之前有欠我20萬元，他說要分期還給我，
      我說我需要一台車，所以由他去銀行貸款買車，他再分期
      攤還給銀行，算是還我的錢」等語（原審重訴29號卷一第
      95頁），但丙○○供述：「我向己○○借了10萬元，他說
      正好要用車，我就給他用」等語（均見原審重訴29號94年
      5月9日審理筆錄），彼此所供亦不相符，益見被告己○○
      所供伊全不知悖云云，自無可信。且被告己○○在本院審
      理時亦承認有叫其餘被告去找丁○○，共同被告戊○○在
      本院審理時亦稱「一百萬元是丙○○說的，三十萬元係己○○說的」，則己○○既叫其餘被告去找丁○○，並將其
      押回別墅地下室，己○○豈會不知其事，所辯顯屬卸責之
      詞，核無可採。
  (五)、被告丙○○於原審供証：「．．．隔天（按93年11月27日
      ）中午己○○打電話給我，叫我先去他家中華街找他，把
      車子牽去估價，去他家時，他說順便幫他載電動機搬到
      山上，另外二個人甲○○、戊○○他跟他們一起搬機，
      從蘆洲搬到觀音山的餐廳，我們搬完機，己○○叫我載
      他二個朋友甲○○、戊○○下山，下山時他們在車上跟我
      講叫我載他們到更寮國小，到了那裡，甲○○先下車，戊○○叫我開車到防汛道路等一下，等了約半小時，甲○○
      就過來戊○○就下車，我就看到他們二人與另外一個人在
      街上打架，我就下車與甲○○、戊○○三人一起打另一個
      人，打完之後，我就先上車，甲○○、戊○○就把被害人
      帶到車上，叫我開車到山上，他們二人把被害人帶到別墅
      那裡，我停好車，就下到一樓進去看一下，看到他們二人
      把被害人手綁起來，頭用塑膠袋套著，我覺得怪怪的，我
      就打電話給己○○叫他上來看一下，己○○上來之後，說
      幾句話就走了，並叫我把車子開到餐廳給他，我開車給他
      時，他就開車走了，我就到別墅去看一下是什麼情形，我
      進去跟被害人說：你們之間是什麼事情，他回答我說他也
      不知道什麼事情，他還問我認不認識一個龍山大哥（音同
      ）我說不認識，我就打電話給己○○我肚子餓想回去叫他
      來載我，他來載我以後，他說他要先去二哥家，到了二哥
      家沒多久，他就載我回去．．．」等語（見原審重訴29號
      卷一第105頁），渠於警訊中更詳為供述「與己○○是國
      中同學，戊○○、甲○○是己○○的朋友，93年11月27日
      16 時許，由己○○叫我開車71-12號）載戊○○、甲○○
      下山，後來甲○○叫我開車到五股四維路更寮國小旁，到
      了該處我在車上，甲○○、戊○○下車與被害人談話，後
      來看到他們2人與被害人打架，我就下車撿起路邊的木棒
      朝被害人身上毆打‧‧‧，後來我們3人就把被害人押到
      車上，開回觀音山上己○○的別墅，胡、黃2人將被害人
      押到地下室，我停好車就跟下去，就看到胡、黃2人已將
      被害人頭部用塑膠袋套住，並問被害人之前向己○○收購
      的電動玩具價格壓的太低，後來我就打電話給己○○告訴
      他，甲○○、戊○○2人將被害人押上山了，後來己○○
      就回來，有聽到胡恆嘉、戊○○與被害人談到錢的問題，
      後來己○○就開車載我下山，現場留下胡恆嘉、戊○○及
      被害人，之後我就不知道其他事情，沒看到胡恆嘉拿武器
      ，戊○○持手槍押被害人上車，是我開車，戊○○毆打被
      害人的槍枝，事後交給我，我丟在觀音山上，我帶同警方
      去丟槍的地方找，但沒找到；（問：依據戊○○的指證，
      你們於93年11月26日19時許，你們4人犯下本案是先由己○○提議，你們共同策劃，並且叫你以公用電話撥打被害
      人行動電話，謊稱欲販賣機台給他，相約於93年11月27日
      16時許，在五股鄉○○路更寮國小見面？）電話不是我打
      的，是胡恆嘉在蘆洲市○○路與中華路口附近以公用電話
      撥打的；（問：依據戊○○供述：你開車押被害人往觀音
      山上途中，你叫被害人在車上不要講話，但被害人持續講
      話，你就轉過身用拳頭毆打被害人，有無此事？）有；‧
      ‧‧；我是被己○○、胡恆嘉、戊○○3人拖下水的等語
      （見94年3月10日警訊筆錄），就被告丙○○如何開車搭
      載甲○○、戊○○下山前往更寮國小及防汛道路與被害人
      見面，毆打及押上小客車載往觀音山上被告己○○所管領
      之別墅一節與被告甲○○、戊○○供述無基本上之無異。
      被告丙○○既知甲○○在蘆州市○○路與中華路口附近以
      公用電話撥打聯絡，並將胡、黃二人載送前往更寮國小，
      當知所為何事，且在他人打架情形下焉有不問緣由逕自提
      取棍棒參與毆打？並又將被害人拉上車隨即開往山上告知
      共犯己○○？此與被告甲○○、戊○○供述相照以觀，顯
      見被告己○○業經在別墅等候，方屬合理，被告丙○○於
      原審及本院否認知情參與，亦屬卸責飾詞，應無可採。
  (六)、證人即被害人丁○○於警訊中供述略以「我於93年11月27
      日中午12時許，在住處接獲一男子撥打我的0000000000號
      行動電話，說有中古電玩機約20餘要賣，我即告知對
      方要先看機才能議價，該男子以電話定當日16時整在台
      北縣五股鄉○○路更寮國小前見面，再由他帶我前往看機
      ，於當日16時，依約前往更寮國小前，約20分鐘後，有
      一名著藍色牛仔裝、身材瘦高的男子上前問我是否要購買
      中古電玩機台，該男子即由我搭載並引導我駕車至五股鄉
      ○○道路。於當日17時許，該男子指示停車，這時我發現
      有2名陌生男子在該處等待，我下車後，他們即上前，其
      中一名男子持槍將槍口押住我胸部，一名用手強押我左手
      ，而原乘坐我車輛的男子則徒手押住我右手。該3人即要
      將我強押上他們駕駛的自小客車，我當場抵抗，但該3人
      即一同對我毆打，持槍男子並拉槍機朝我開槍，幸卡彈未
      擊發，持槍男子即以槍柄敲打我的頭，因他們毆打我頭部
      致我受傷昏迷，歹徒即將我強押上車內後座，由2人分坐
      我左右側，將我押坐於中間，並以外套蓋住我頭部，將我
      頭往前下押，不讓我看車外，並持續以拳頭毆打我。約20
      分鐘後，他們將我載往五股觀音山區一棟二層樓的建築物
      內，並以塑膠袋套住我頭部，以膠帶綑綁我雙手，控制我
      行動。此時屋內一名自稱老大的男子持槍押住我的頭，稱
      「你做中古電玩買賣很好賺、很缺德，今天看你要拿多少
      錢出來解決，否則看你是要斷手還是要斷腳」，並告知我
      至少要拿出新台幣100萬元解決，我即向該男子稱我只有
      辦法籌得20萬元，但歹徒堅稱要30萬才放我走，並告知我
      以電話聯絡他人，再籌錢後放於我住處，他們晚間21時要
      叫人到我住處，拿到錢後才會放我走。之後我依指示以我
      的0000000000號行動電話聯絡友人張偉明，告知張偉明拿
      20萬元至我住處交給我妻游念潔，此時屋內有一男子即動
      手搜刮我身上的行動電話3支、信用卡3張（花旗銀2張、
      荷蘭銀1張）、上海銀金融卡、身分證、健保卡、汽駕照
      各1張及11,000元。歹徒再告訴我用電話聯絡朋友並告知
      他們21時要到我家拿錢，要將錢準備好等他們電話指示。
      之後歹徒詢問我金融卡密碼，我聽見歹徒說要持我所有的
      信用卡及提款卡去盜刷、盜領。待我以聽力認為現場只剩
      1名歹徒看守後，我即自行掙脫手部膠帶及頭部塑膠袋，
      並立即與在場看守的歹徒發生拉扯、扭打，並立即衝出屋
      外往山下跳逃到一間不詳工廠，借用工廠電話打回家中向
      妻子游念潔報平安，並叫她先將我的信用卡、金融卡掛失
      ，同時工廠有人打電話報警。警方於93年11月27日21時，
      在三重正義北路302巷口查獲欲取款的甲○○，經我當場
      指認無誤，那個男子就是五股鄉○○路更寮國小前見面佯
      稱要帶同我看電玩機台的男子。甲○○除了與我在五股四
      維路更寮國小前見面佯稱要帶我看機台，搭我車前去五股
      鄉○○道路之外，也押我上另一輛車及在車上打我等語（
      見93年11月28日警詢筆錄，93年度偵字第19033號卷第
      25-30頁），又其在原審審理中證述：「己○○辯護人陳
      信亮律師問（下同） (93年11月27日當天被告幾點打電話
      約你買中古機？）大約2點多打給我約4點在五股更寮國
      小。」、「 (前一天有沒有打電話約你？）有打電話，我
      老婆接的，拿給我聽。」、「（前一天幾點鐘？）7、8點
      時」、「（前一天約的結果如何？）前一天沒有約，我說
      我沒有空，也沒有說約明天，我叫他明天再打。」、「（
      第2天在蘆洲更寮國小幾個人與你發生衝突？）3個」、「
      這3個人把人帶到山上？）是的。」、「（到山上之後，
      又有第4個人出現？）是的。」、「（到山上多久以後第4
      個人出現？）他在門口接，半路開車的丙○○打電話約第
      4個人叫他開門準備。」、「第4個人何時跟你交談？）我
      進房間以後，從下車押到房間以後第4個人就出現。」、
      「 (叫你拿多少錢？）他說看我能拿多少，剛開始開價
      100萬元，但我說我沒有那麼多錢。講到後來30萬元。」
      、「（其他3個人有沒有在旁邊一起討價還價？）都有。
      」、「（第4個人跟你講話多久？）他偶而出現沒幾分鐘
      。」、「（除了這幾講話之外，有沒有其他對談？）他在
      現場出現過2次以上。」、「（那2次？）除了開價100萬
      元那次，還有後來他們領不到錢，一個講話，一個打我，
      第4個人隔一段時間又上來，叫我想辦法籌錢。」、「檢
      察官問（下同）（當時你聽到現場有人叫你拿錢出來解決
      ，如果沒有的話，就要斷手斷腳，是何人說的？）是最後
      出現的人，價錢談好之後他才離開。」、「被告丙○○指
      定辯護人問（下同）（你的頭被套住，你可以分辨前面3
      個人的聲音？）大概可以。」、「你可分辨開車人的聲音
      ？）可以」、「開車的人從你到車上後來到山上，有沒有
      跟你說什麼話？）他開車在半路上，我故意跟他講話，他
      轉過頭來打我，叫我不要講話，在車上他有打電話叫人開
      門。」、「（他們3個人已經跟你談過錢的問題，還是第4
      個人進來才談錢的問題？）第4個人加入後，才開始談談
      的過程4個人都有跟我談，是斷斷續續的談。」、「甲○○辯護人葉忠雄問（下同）（談價錢的時候，定下最後金
      額的是何人？）最後加入的那個人。」（以上均見原審重
      訴29號卷二第74頁至79頁）。其所供被害情節與被告甲○○、戊○○供述情形大致均相符合，其所證述足以採信，
      而被告丙○○就更寮國小見到被害人，被害人上車，以致
      毆打被害人，亦據丙○○供述明確，縱使被告丙○○係出
      於幫忙朋友之意思而教訓丁○○，惟其並無恫嚇被害人拿
      出財物之必要。又何況看管被害人丁○○之處所係被告己○○管領之地方，其為上山，下山時何以被告戊○○、甲○○、丙○○何可自由停留出入而到夜晚，實屬不可想像
      ，易言之，被告戊○○、甲○○2個少年人何有權仍留置
      被害人在被告己○○的宅地，當然並非以被告己○○辯護
      意旨所陳因戊○○、甲○○2人對該別墅環境已經熟稔，
      而仍可以自由進出，不受任何的制約者，而可免卻他應該
      擔負的責任。況被告己○○於原審檢察官聲請押之訊問
      中供述：「（是否有跟戊○○、甲○○、綽號坤良男子4
      人協議綁架丁○○意圖勒贖？）是的，我知道這件事情，
      但我沒有參與，參加的是丙○○、甲○○、戊○○他們3
      人而已，我沒有參與。」（見原審94年聲字第133號卷
      第8頁），此與其於本院審理中復以僅係被告戊○○、甲○○2人所作的犯罪行為供述，明顯不符，顯係避就，尤
      以，被告己○○供稱就其詢問被告丙○○時，丙○○告知
      他也不知道，然而被告丙○○一經加入毆打被害人的行列
      ，被告丙○○所作出的供述一方面為本身的飾卸，一方面
      又是迴護被告己○○，彰彰甚明，蓋涉犯案件的車輛係被
      告丙○○所有，更且執為其與被告己○○債務的標的，實
      可認定其等間，具有綿密的關係存在。
  (七)、又綁架當日並沒有任何搬運機台的情事，已經由證人即共
      同被告戊○○、甲○○證述的非常明確，被告己○○、丙○○所陳搬運機台，實屬虛晃飾詞，不足採信；蓋被告己○○知道他人以其家宅供作犯罪的場所時，理應作出必要
      且完善的舉措，譬如報警等相關的動作，而非於案發後即
      作出匿跡大陸的行為。因此，被告己○○、丙○○所為辯
      解，實與一般經驗法則相違背，自非可採。綜上各節所述
      ，自應以被告戊○○、甲○○（均標證人）及丁○○之供
      、證述為與事實相符。被告己○○、丙○○互相迴護對方
      所為證詞將責任推向被告甲○○、戊○○2人，顯屬飾詞
      。自不足採，此外，復有扣案木棍壹支，甲○○所有沾有
      血跡之外套，贓物認領保管單、指認照片、告訴人停車現
      場圖、停車現場照片、告訴人受傷照片、勘驗筆錄等均足
      佐證，被告4人擄人勒贖犯行，足以認定。
四、核被告4人所為，係犯刑法第347條第1項之意圖勒贖而擄人
    罪；其擄人過程中致被害人丁○○受有傷害，未具被害人告
    訴，自不論罪。被告4人間，有犯意之聯絡及行為之分擔均
    為共同正犯；被告己○○有事實欄所載之前科，並已執行完
    畢，有本院被告前案紀錄表可稽，其於5年內再故意犯本件
    之罪，不論依修正前之刑法第47條、或修正後之刑法第47條
    第1項之規定均構成累犯，對被告己○○而言並無有利或不
    利之情形，自不生新舊法比較之問題，應逕依修正前之刑法
    第47條規定論以累犯。加重其刑，然死刑、無期徒刑，不得
    加重，僅應就有期徒刑部分加重，併為明。又被告等擄人
    完畢並取得如事實欄所示被害人身上的財物，而被告己○○
    、丙○○又前往提款，因密碼錯誤而未提到款項，再於載送
    被告胡恆嘉取款的時候，被害人丁○○見僅戊○○1人看管
    ，遂趁機鬆綁而與戊○○纏鬥，自行脫逃報警，而前去取贖
    之被告甲○○，仍不知道被害人已脫逃並由其員工報警，仍
    前往取款，乃為警察當場逮捕，被害人之離去，並非被告等
    人取贖後自行釋放被害人的行為，自無刑法第347條第5項減
    輕其刑之適用。又被告甲○○、戊○○2人，年歲尚輕，並
    為受諸共犯己○○之慫恿作出犯行，且於犯罪情節坦承不諱
    ，顯見其2人良知未泯，而有情輕法重堪予憫恕之情形，若
    科以法定最低刑罰仍嫌過重，爰依刑法第59條規定減輕其刑
    。
五、原判決以被告罪證明確，依法論科原非無見，但查扣案木棍
    壹支雖為被告丙○○採以毆打被害人丁○○之工具，唯係現
    場拾掇而為。已為被告丙○○所供明（見原審重訴29號卷一
    第109頁），其非被告丙○○所有，原判決宣告沒收，自有
    未洽。被告己○○、丙○○上訴否認犯罪，被告戊○○、甲○○上訴認量刑過重雖均無足取，惟原判決既有可議，即屬
    無可維持，應由本院將原判決撤銷改判，爰審酌被告戊○○
    、甲○○2人犯後對於犯罪事實，坦承不諱，對於事件經過
    予以詳細陳明。被告己○○犯後否認犯行，匿居大陸，被告
    丙○○避居國內經拘提到案，均無絲毫悔意，並斟酌被告等
    行為動機、手段、危害程度等一切情狀，就被告己○○量處
    有期徒刑拾年，褫奪公權伍年；被告丙○○量處有期徒刑玖
    年，褫奪公權伍年。被告戊○○、甲○○各處有期徒刑伍年
    ，均褫奪公權貳年，以昭戒。又公訴意旨另指被告4人另
    涉修正前槍砲彈藥刀械管制條例第11條第4款、第12條第4款
    之未經許可持有改造手槍、子彈等罪嫌一節，經查：公訴人
    所指涉遍查全卷並無任何足資認定該槍、彈具有殺傷力之事
    證。且涉案槍、彈並無扣案可憑，自不能僅憑被告戊○○之
    自白持有槍彈遽為有罪認定，此部分應屬不能證明被告犯罪
    ，唯公訴人認此部分與擄人勒贖部分有方法結果之牽連關係
    ，為裁判上一罪，爰不另為無罪之諭知。至於扣案已經擊發
    之彈殼1個，唯不能證明為本罪之物品，自不為沒收之諭知
    。
據上論斷，應依刑事訴訟法第369條第1項前段、第364條、第299
條第1項前段，刑法第28條、第347條第1項、第59條、修正前刑
法第47條、刑法第37條第2項、3項判決如主文。
本案經檢察官劉靜婉到庭執行職務。
中    華    民    國    95    年    9     月    6     日
                  刑事第七庭    審判長法  官 陳 正 雄
                                      法  官 許 錦 印
                                      法  官 蔡 光 治
以上正本證明與原本無異。
如不服本判決，應於收受送達後十日內向本院提出上訴書狀，其
未敘述上訴之理由者並得於提起上訴後十日內向本院補提理由書
（均須按他造當事人之人數附繕本）。
                                      書記官 陳 韋 杉
中    華    民    國    95    年    10    月    25    日
中華民國刑法第347條第一項
（擄人勒贖罪）
意圖勒贖而擄人者，處死刑、無期徒刑或 7 年以上有期徒刑。
因而致人於死者，處死刑、無期徒刑或 12 年以上有期徒刑；致
重傷者，處死刑、無期徒刑或 10 年以上有期徒刑。


司法院資訊處製作；財團法人民間司法改革基金會備份。
